【裁判字號】    99,聲,216
【裁判日期】    990203
【裁判案由】    聲請裁定沒收違禁物
【裁判全文】
臺灣彰化地方法院刑事裁定               99年度聲字第216號
聲  請  人  臺灣彰化地方法院檢察署檢察官
被      告  甲○○
上列聲請人因被告違反商標法案件（94年度偵字第8091號），聲
請單獨宣告沒收（98年度執聲沒字第291號），本院裁定如下：
    主  文
扣案之仿冒「LV」圖形及「LOUIS VUITTON 」商標圖樣之肩包壹
個沒收。
    理  由
一、按犯前2 條之罪所製造、販賣、陳列、輸出或輸入之商品，
    或所提供於服務使用之物品或文書，不問屬於犯人與否，沒
    收之；違禁物或專科沒收之物得單獨宣告沒收，商標法第83
    條、第40條第2 項分別定有明文。又沒收屬於從刑之一種，
    原則上非有主刑之存在不得單獨為之；而刑法第40條第2 項
    關於違禁物或專科沒收之物，得單獨宣告沒收之規定，則為
    上述沒收從刑須依附於主刑存在原則之例外規定。另按修正
    刑法第40條於95年7 月1 日生效施行，該條修正前原規定「
    沒收，於裁判時併宣告之。但違禁物得單獨宣告沒收。」，
    修正後則規定為「沒收，除有特別規定者外，於裁判時併宣
    告之。違禁物或專科沒收之物得單獨宣告沒收。」，除將原
    規定於但書之單獨宣告沒收移置第2 項外，並增列「專科沒
    收之物」亦得單獨宣告沒收之規定。另按刑罰法令關於沒收
    之規定，有採職權沒收主義與義務沒收主義。職權沒收，指
    法院就屬於被告所有，並供犯罪所用或因犯罪所得之物，仍
    得本於職權為斟酌沒收與否之宣告，例如刑法第38條第1 項
    第2 款、第3 款、第3 項前段等屬之。義務沒收，又可分為
    絕對義務沒收與相對義務沒收二者。前者指凡法條規定「不
    問屬於犯人與否，沒收之。」者屬之，法院就此等之物，無
    審酌餘地，除已證明毀滅外，不問屬於犯人與否或有無查扣
    ，均應沒收之，例如刑法第200 條、第205 條、第209 條、
    第219 條、第266 條第2 項、毒品危害防制條例第18條第1
    項前段等屬之；後者，供犯罪所用或因犯罪所得，且以屬於
    被告所有者為限，始應予以沒收，例如毒品危害防制條例第
    19條第1 項前段、修正前著作權法（87年1 月21日修正公布
    前之著作權法）第98條是（最高法院89年度臺上字第5605號
    判決要旨參照）。所謂違禁物，係指法令禁止持有之物，如
    毒品、槍砲、彈藥等是，若法律並無處罰持有之規定，如偽
    造之貨幣，自非違禁物（最高法院80年度臺上字第5058號判
    決要旨參照）；另參照刑法第40條立法理由，所謂專科沒收
    之物，係指雖非違禁物，然其性質不宜任令在外流通，如偽
    造之印章、印文、有價證券、信用卡、貨幣等，復參酌刑法
    第200 條、第205 條、第219 條等規定觀之，是所謂專科沒
    收之物，應係指法文有規定「不問屬於犯人與否，沒收之。
    」之情形，亦即指前開「絕對義務沒收主義」者而言。綜上
    所述，依刑法第40條第2 項規定宣告單獨沒收者，僅以「違
    禁物」或法律規定採取「絕對義務沒收主義」者為限。
二、聲請意旨以：臺灣彰化地方法院檢察署94年度偵字第8091號
    被告甲○○違反商標法案件，業經檢察官依職權為緩起訴處
    分確定，扣案之仿冒「LV」圖形及「LOUIS VUITTON 」商標
    圖樣之肩包1 個，為被告所有並供犯罪所用之物，爰依法聲
    請單獨宣告沒收等語。
三、經查：
  (一)被告甲○○明知「LV」圖形及「LOUIS VUITTON 」商標圖樣
    係「法商路易威登馬爾悌耶公司」向我國經濟部智慧財產局
    申請註冊並取得商標專用權，可使用於書包、公事包、旅行
    箱、手提箱帶、旅行相袋、皮夾等商品，且仍在專用期間，
    任何人未經該商標專用權人之同意或授權，不得於同一商品
    或類似商品，使用相同或近似於此註冊商標商品。詎被告明
    知其所有購自於網路之肩包1 個，係未經法商路易威登馬爾
    悌耶公司同意即擅自使用該公司上開相同註冊商標之仿冒商
    品，竟意圖販賣，於94年8 月29日某時許，在彰化市○○○
    路上某網咖內，以電腦設備登上網際網路，連結進入「YAHO
    O 奇摩」拍賣網站申請之「whereui 」拍賣帳號及密碼，以
    上傳上開仿冒商標商品照片電磁紀錄之方式，在該拍賣網站
    ，陳列上開仿冒商標之皮包，並刊登「LV限量櫻桃包小肩包
    M95008（含郵）」之標題訊息，供不特定人上網競標選購之
    行為，經臺灣彰化地方法院檢察署檢察官於94年10月25日以
    94年度偵字第8091號緩起訴處分定1 年之緩起訴期間，且經
    臺灣高等法院臺中分院檢察署於94年11月29日以94年度上職
    議字第5378號處分書駁回檢察官職權再議之處分而確定，而
    被告所受前開緩起訴處分亦未經撤銷，業經本院核閱上揭卷
    宗屬實。
  (二)至扣案之仿冒「LV」圖形及「LOUIS VUITTON 」商標圖樣之
    肩包1 個，屬未得商標權人同意，於同一商品使用相同之註
    冊商標之商品等情，茲據被告於警詢及偵訊中陳述明確，並
    有搜索扣押筆錄、扣押物品目錄表及扣押物品清單各1 紙附
    卷可稽。依前開說明，應認聲請人之聲請為有理由，爰裁定
    如主文。又聲請意旨雖另爰依刑事訴訟法第259 條之1 規定
    作為聲請單獨宣告沒收之理由，然查本件扣案物品應依商標
    法第83條、刑法第40條第2 項之規定單獨宣告沒收，故本案
    情形與刑事訴訟法第259 條之1 之情形尚屬有間，聲請意旨
    此部分顯係誤載，附此敘明。
據上論結，應依刑事訴訟法第220條、刑法第40條第2項之規定，
裁定如主文。
中    華    民    國    99    年    2     月    3     日
                  刑事第三庭          法  官  唐中興
以上證明與原本無異。
如不服本裁定，應於裁定送達後5日內向本院提出抗告狀（須附
繕本）。
中    華    民    國    99    年    2     月    3     日
                                      書記官  黃國源

司法院資訊處製作；財團法人民間司法改革基金會備份。
